最高法院民事判決　　　　　　　　　　　　　　　八十八年度台上字第一一五八號
　　上　訴　人　長利證券股份有限公司
　　法定代理人　陳大偉
　　訴訟代理人　劉錦樹律師
　　被 上訴 人　丙○○
　　　　　　　　甲○○
　　　　　　　　乙○○
右當事人間請求侵權行為損害賠償事件，上訴人對於中華民國八十七年七月二十一日
臺灣高等法院判決（八十六年度重訴更(一)字第九號），提起上訴，本院判決如左：
    主  文
原判決關於命上訴人對被上訴人丙○○、甲○○給付暨該訴訟費用部分廢棄，發回臺
灣高等法院。
其他上訴駁回。
上訴訴訟費用，關於駁回其他上訴部分，由上訴人負擔。
    理  由
本件被上訴人主張：原審共同被告吳廷南原為上訴人公司副總經理，主管該公司財務
部，負責調度資金，供客戶作丙種墊款，於民國八十一年十月間，向被上訴人甲○○
及被上訴人丙○○之妻王郁英稱：該公司為鼓勵客戶買賣股票，以提高佣金收入，如
借款與該公司，轉供客戶買賣股票，該公司願日付萬分之七利息，且買賣之股票均存
於彼等證券帳戶等語，被上訴人甲○○及丙○○遂開戶，各存入新臺幣（以下同）二
百萬元。吳廷南即以上開資金購買股票，並偽刻印章，更改甲○○、丙○○證券帳戶
之印鑑，將帳戶內買進之股票領出轉賣。又被上訴人乙○○於八十二年七月間委託上
訴人買進臺灣水泥股份有限公司股票（以下稱臺泥股票）六千股，亦遭吳廷南以偽刻
之印章取代帳戶印鑑後盜賣一空。吳廷南為上訴人僱用之人，於執行職務時不法侵害
被上訴人之權利，依民法第一百八十八條規定，上訴人應與吳廷南連帶賠償其損害等
情，求為命上訴人(一)給付被上訴人丙○○、甲○○各二百萬元，並加付法定遲延利息
，(二)給付被上訴人乙○○臺泥股票六千股及自八十三年十月十五日起之股利之判決。
上訴人則以：伊公司為證券經紀商，僅為客戶居間買賣，賺取手續費，無法自行買賣
股票，本無調度週轉金之需要，且吳廷南雖為伊公司副總經理，財務部為其負責行政
部門之一單位，但另有經理呂惠靜負責，財務之管理並非吳廷南職務之一部。甲○○
、丙○○各提供二百萬元，係借與吳廷南私人，吳廷南之偽刻印章，盜賣帳戶內股票
為其個人犯罪行為，不能令伊連帶賠償等語，資為抗辯。
原審審理結果，以：被上訴人主張：上訴人之前副總經理吳廷南負責為上訴人公司調
度資金，詐使被上訴人丙○○、甲○○在該公司開立買賣股票帳戶，各存入二百萬元
，而以該存款買入股票，嗣盜賣各該帳戶內之股票，利用職務上之機會取得交割支票
，偽造丙○○、甲○○背書，提示領款；又偽刻被上訴人乙○○印章，取代乙○○證
券帳戶之原有印鑑，盜賣乙○○之臺泥股票六千股，且利用職務上機會取得交割支票
，以同一方法提示支票得款花用等事實，業經吳廷南於被訴偽造有價證券案件中供承
在卷，並經上訴人總經理鄭鈿指陳綦詳，復有融資買進報告書、偽造之支票等附在
該刑事案卷可稽。吳廷南因上開犯行，且經刑事法院判處有期徒刑確定。按民法第一
百八十八條所謂受僱人因執行職務不法侵害他人之權利，不僅指受僱人因執行其受命
令或委託之職務自體，或執行該職務所必要之行為，而不法侵害他人之權利者而言，
即受僱人之行為，在客觀上足認與其執行職務有關，不法侵害他人之權利者，就令其
為自己利益所為，亦應包括在內。本件上訴人為證券經紀商，負責在集中交易市場受
託買賣有價證券，吳廷南騙使丙○○、甲○○在上訴人公司開立股票帳戶，各存入二
百萬元後，以該存款買入股票，並以前開方法盜賣股票得款，又以同一手法盜賣乙○
○帳戶內之臺泥股票六千股，固為吳廷南個人之犯罪行為，然訊諸吳廷南陳稱：被上
訴人帳戶內之股票係伊要公司營業員下單賣出，交割之股款則由伊要求財務部開立劃
撥支票，指名受款人為被上訴人，而未禁止背書，伊於取得支票後，簽署被上訴人姓
名為背書，以提示領款等語，而開立劃撥支票之財務部係吳廷南主管之部門，若上訴
人之業務非負責在集中交易市場受託買賣有價證券，則擔任副總經理之吳廷南無機會
加以盜賣，又若非吳廷南利用其職務上之機會，命財務部開立未禁止背書轉讓之支票
，並直接交與吳廷南，而未依規定交與被上訴人，吳廷南亦無法偽造背書，提示支票
，取得出售股票之交割款。吳廷南之盜賣被上訴人股票，在客觀上足認與其執行職務
有關。從而，被上訴人主張上訴人應就吳廷南之侵權行為連帶賠償，給付被上訴人丙
○○、甲○○各二百萬元，並加付法定遲延利息；給付被上訴人乙○○臺泥股票六千
股及自八十三年十月十五日起之股利，即無不合，為其心證之所由得，因而判決如被
上訴人之聲明。
關於廢棄發回部分（即原判決命上訴人對被上訴人丙○○、甲○○給付部分）：
查被上訴人甲○○、丙○○請求上訴人各給付二百萬元及利息，係主張：吳廷南向伊
詐稱：上訴人為鼓勵客戶買賣股票，以提高佣金收入，如伊等借款與上訴人，轉供客
戶買賣股票，上訴人願日付萬分之七利息，且買賣之股票均存於伊等證券帳戶等語，
伊等乃在上訴人處開戶，各存入二百萬元，吳廷南嗣以上開資金購買股票，再以偽刻
印章，偽造署押等方法，將股票轉賣，領款花用一空等情。是則，依其主張，吳廷南
應負侵權行為責任，似係其以詐詞使該被上訴人等開戶存款二百萬元，至其後吳廷南
偽造印章、署押，不過將帳戶存款取出花用之方法，否則，即應請求返還盜賣之股票
或盜領之交割款，而非所存入之二百萬元。果爾，上訴人應否與吳廷南連帶賠償，即
應以吳廷南設詞使甲○○、丙○○開戶存款，客觀上是否足認為吳廷南執行職務之行
為以為斷。原判決僅認定吳廷南之盜賣丙○○、甲○○股票與其執行職務有關，而未
就吳廷南設詞使甲○○、丙○○開戶存款，客觀上是否足認與其執行職務有關為認斷
，即為不利上訴人之判決，其判決理由尚有不備。上訴論旨，指摘原判決關於命上訴
人向甲○○、丙○○給付部分為不當，求予廢棄，非無理由。
關於駁回上訴部分（即原判決命上訴人對被上訴人乙○○給付部分）：
原判決此部分認事用法，經核於法尚無違誤。吳廷南盜賣乙○○帳戶臺泥股票六千股
，與其執行職務有關，為原審確定之事實。乙○○因而所受損害除被盜賣股票外，尚
有回復原狀前各該股票所生之股息，乙○○請求上訴人併予賠償，並無不合。上訴論
旨，指摘原判決此部分為不當，聲明廢棄，不能認為有理由。
據上論結，本件上訴一部為有理由，一部為無理由。依民事訴訟法第四百七十七條第
一項、第四百七十八條第一項、第四百八十一條、第四百四十九條第一項、第七十八
條，判決如主文。
中      華      民      國    八十八    年      五      月    二十八    日
                              最高法院民事第七庭
                                  審判長法官  洪  根  樹
                                        法官  謝  正  勝
                                        法官  劉  福  來
                                        法官  黃  熙  嫣
                                        法官  許  澍  林
      右正本證明與原本無異
                                              書  記  官
中      華      民      國    八十八    年      六      月    二十一    日
